臺灣高雄地方法院民事判決　　　　　　 94年度家訴字第117號
原　　　告　甲○○
被　　　告　乙○○
上當事人間確認婚姻不成立事件，本院於民國94年7 月20日言詞
辯論終結，判決如下：
  主  文
確認原告與被告間之婚姻不成立。
訴訟費用由被告負擔。
  事實及理由
一、本件原告起訴主張：兩造於戶籍上雖登記於民國92年5 月21
    日結婚，惟當初係因原告已懷孕五個月，兩造乃持填寫好之
    結婚證書至戶政事務所辦理結婚登記，實際上並未舉行公開
    儀示，不備民法第982 條第1 項之結婚形式要件，是兩造間
    之婚姻關係因欠缺法定要式而不成立。惟因兩造已依戶籍法
    為結婚登記，依法推定兩造已經結婚，原告因此受有私法上
    地位不安定之危險，此項危險復得以對被告之確認判決除去
    之，為此爰依民法第982 條、第988 條規定，提起本件訴訟
    ，聲請請求確認兩造間之婚姻關係不成立。
二、被告則以：當初兩造確實並未舉行公開儀式，僅單純辦理結
    婚登記，原本兩造言明等女兒滿一歲時要補請，然因原告於
    女兒十個月大時即返回娘家，遂迄今仍未補請等語資為抗辯
    。
三、按確認法律關係之訴，非原告有即受確認判決之法律上利益
    者，不得提起之，民事訴訟法第247 條第1 項前段定有明文
    ，又所謂即受確認判決之法律上利益，係指法律關係存否不
    明確，致原告在私法上的地位有受侵害之危險，而此危險得
    以對被告之確認判決除去者而言，有最高法院42年台上字第
    1031號判例要旨可資參照。本件原告主張其與被告間並未舉
    行公開儀式，惟戶籍上卻登載雙方已於92年5 月21日結婚，
    致其私法上之地位有受侵害之危險，而有以對被告之確認婚
    姻關係不存在判決除去之必要，揆諸前揭說明，原告提起
    本件確認訴訟，自有即受確認判決之法律上利益。
四、次按婚姻制度事涉公益，故結婚除須具備一般法律行為要件
    外，尚須合於民法第982 條至第985 條規定之法定要件，另
    「民事訴訟法第568 條第1 項所定婚姻無效之訴與確認婚姻
    成立或不成立之訴，兩者不同。所謂確認婚姻不成立之訴，
    係主張無結婚之事實，而有婚姻之形式；至於婚姻無效之訴
    ，則係主張有結婚之事實，而其行為無效而言」，有最高法
    院86年度台上字第483 號判決要旨足參。本件原告起請主張
    兩造未依民法第982 條之規定舉行結婚之公開儀式，兩造間
    並無結婚之事實，卻因已向戶政機關為結婚之戶籍登記，而
    有婚姻之形式等情，揆諸前開說明，本件原告執此起訴請求
    確認兩造間婚姻不成立，於法自無不合，先此敘明。
五、本件原告主張兩造於戶籍上雖已登記結婚，惟兩造當時並未
    舉行公開儀式等事實，業據其提出戶籍謄本、結婚證書各一
    份為證，核與證人即原告妹妹胡靜華到庭證述情節大致相符
    ，且為被告所不爭執，是原告之上開主張，應堪信為真實。
    兩造於92年5 月21日締結之婚姻既無公開之儀式，不合於結
    婚法定成立要件，然已於戶籍上為結婚之登記，致其間存有
    婚姻之形式，則原告訴請確認兩造之婚姻關係不成立，乃於
    法有據，應予准許。
六、訴訟費用負擔之依據：民事訴訟法第78條。
中　　華　　民　　國　　94　　年　　7 　　月　　29　　日
                  家事法庭法　官　黃悅璇
上正本證明與原本無異。
如不服本判決，應於送達後20日內，向本院提出上訴狀。
中　　華　　民　　國　　94　　年　　7 　　月　　29　　日
                          書記官　王治華
